臺灣高等法院刑事判決　　　　　　　　 96年度上訴字第169號
上　訴　人
即　被　告　丁○○
　　　　　　　　　　（另案在臺灣基隆監獄執行）
選任辯護人　吳孟勳律師
上列上訴人因毒品危害防制條例案件，不服臺灣基隆地方法院95
年度訴字第299號，中華民國95年11月28日第一審判決（起訴案
號：臺灣基隆地方法院檢察署94年度偵字第4234號），提起上訴
，本院判決如下：
    主  文
上訴駁回。
    事  實
一、丁○○有違反毒品危害防制條例、公共危險、竊盜、強盜等
    前科，並於民國（下同）九十二年間，因違反毒品危害防制
    條例案件，經臺灣基隆地方法判處有期徒刑七月確定，於九
    十三年九月十七日縮短刑期執行完畢。其於九十四年十月二
    十日晚間十時許，在基隆市暖暖區媽祖廟口附近幫乙○○（
    未經起訴）修理汽車，適甲○○（綽號「阿木」）以行動電
    話聯絡乙○○，向乙○○購買價值新臺幣（下同）一千元之
    第一級毒品海洛因，雙方談妥並約定於基隆市○○○路○道
    一號中山高速公路路橋下附近交易，乙○○即委託丁○○代
    為將海洛因交付與甲○○並收取價金，並將其持有之海洛因
    三包以衛生紙包裹分為二包（其中欲販賣與甲○○之乙包淨
    重０‧二公克，另二包合計淨重０‧三公克），並告知其中
    乙包淨重０‧二公克者係要賣給甲○○，另二包等候其電話
    聯絡處理。丁○○明知該二包衛生紙內之物品均為第一級毒
    品海洛因，且乙○○係意圖營利而販賣海洛因予甲○○，竟
    仍與乙○○共同基於販賣第一級毒品海洛因圖利之犯意聯絡
    ，依乙○○之指示，騎乘機車攜帶上開海洛因與甲○○會面
    交易。至當晚十一時五分許，丁○○至基隆巿基金一路一０
    八之七號前即國道中山高速公路路橋下附近，見甲○○與不
    知情之友人黃倫新在該處等候，經詢問確定其中一人為甲○○後，即將上開淨重０‧二公克海洛因乙包交與甲○○，甲○○則將價金一千元交付丁○○完成交易。適基隆市警察局
    第四分局大武崙派出所警員執行巡邏勤務途經該處，見形跡
    可疑上前盤查，甲○○將其購得之海洛因乙包丟棄地面，丁○○亦將其持有之海洛因二包丟棄於路旁停放之小客車下，
    惟仍為警當場查獲，並扣得上開海洛因共三包，另在丁○○
    身上查扣得販毒所得之一千元，而查知上情。
二、案經基隆市警察局第四分局報告臺灣基隆地方法院檢察署檢
    察官偵查起訴。
    理  由
一、證人甲○○於警訊中所為之陳述，其中關於其交付與被告丁○○之一千元是否為案發當時買賣海洛因之價金部分，與審
    判中所為之陳述不符，而其於警詢中所為之陳述，係出於其
    自由意志，並無遭受強暴、脅迫、詐欺、利誘等不法外力干
    擾情形，則依刑事訴訟法第一百五十九條之之二規定，有證
    據能力。證人甲○○在檢察官偵查中所為之陳述，均經依法
    具結，且均係出於其自由意志，亦無顯不可信之情況，依刑
    事訴訟法第一百五十九條之一第二項，亦得為證據。另證人
    黃倫新於警詢及偵查中所為之陳述，雖係被告以外之人於審
    判外之陳述，惟被告及辯護人於本院準備程序及審理時對之
    均無異議，依刑事訴訟法第一百五十九條之五第一、二項規
    定，亦得為證據。
二、訊據上訴人即被告丁○○對其於上開時、地，受乙○○之託
    交付海洛因乙包與甲○○並一千元等情，固均坦承不諱，惟
    否認有販賣第一級毒品海洛因之犯行，辯稱其當時要去大武
    崙找丙○○拿汽車零件，乙○○託其順便交付物品，並收取
    甲○○積欠之一千元，且乙○○告知衛生紙包內係「藥」，
    其以為是戒斷毒癮之藥品，不知是海洛因云云。惟查：
  (一)被告在前開時、地乙○○修理汽車時，適甲○○以行動電話
    聯絡乙○○向其購買一千元之毒品海洛因，約定於基隆市○○○路○道一號中山高速公路路橋下附近交易，甲○○即由
    不知情之友人黃倫新以機車搭載其前往等候，被告則依乙○○所託攜帶乙○○交付以衛生紙分裝成二包之海洛因三包前
    往，將其中乙包海洛因交付甲○○，並收取甲○○交付之一
    千元後，旋即遭巡邏警員盤查查獲等事實，業據被告丁○○
    迭於警詢、偵查、原審、及本院審理時坦承不諱，核與證人
    甲○○及黃倫新分別於警詢、偵查、原審及本案審理時證述
    之情節相互符合（證人甲○○部分見偵字卷第十八至二十一
    頁、第五十九、六十頁、第一０二頁至第一０三頁、本院卷
    九十六年三月十三日審判筆錄，黃倫新部分見偵字卷第二十
    四至二十六頁、第六十三頁），並有扣案之海洛因三包及一
    千元可稽。扣案之海洛因三包經鑑定結果，均含第一級第六
    項毒品海洛因成分，其中被告交付與甲○○之海洛因乙包淨
    重０‧二公克，被告持有之另二包海洛因合計淨重０‧三公
    克，有法務部調查局九十五年一月三日調科壹字第三二○○○三三二四號、第000000000號鑑定通知書可憑（
    偵字卷第七十四、七十五頁）。又證人甲○○於警詢供稱其
    係以黃倫新之「0000000000」號行動電話撥打「
    0000000000」號行動電話向綽號「阿輝」（或「
    阿暉」）購買海洛因（偵字卷第十九頁），而該「0000
    000000」號行動電話於案發當晚十時三十六分許、及
    十時四十九分許，確有兩通撥打「0000000000」
    號行動電話之紀錄，有遠傳公司檢送之雙向通聯紀錄可稽（
    見偵字卷第九十五頁、及外放證物袋），另「000000
    0000」確為乙○○使用之行動電話，亦經被告供承在卷
    ，被告所使用之「0000000000」號行動電話經常
    與「0000000000」電話通訊，亦有電話通聯紀錄
    可證。
  (二)被告雖辯稱其僅係前往大武崙拿取汽車零件時，順路代乙○○交付物品與「阿木」，乙○○告知衛生紙包內係「藥」，
    其以為是戒斷藥品，不知是海洛因云云。惟查被告於偵查中
    供稱：「我是當天晚間在暖暖媽祖廟口，從乙○○那裡拿到
    三小包的海洛因，他說你交一包給甲○○，另二包他說會打
    電話給我，再交代我拿給誰。」等語，並承認交付毒品與甲○○（偵字卷第九十三、九十四頁），於原審準備程序時亦
    坦承知悉衛生紙內包著之物品是海洛因不諱（見原審卷第十
    九頁），再者，被告前即有施用海洛因之犯行，並經裁定觀
    察、勒戒及判處罪刑確定，有本院被告前案紀錄表在卷可稽
    ，被告遭查獲時採集之尿液經檢驗結果，呈嗎啡及可待因陽
    性反應，有臺灣尖端先進生計醫藥股份有限公司之濫用藥物
    檢驗報告可按（偵字卷第七十二頁），參以被告陳稱乙○○
    曾交付海洛因作為被告為其修車之報酬（原審卷第六十七頁
    ），以及警方到場時，甲○○係將購得之海洛因乙包丟棄於
    地上，被告則將其持有之海洛因二包丟棄於路旁停放之汽車
    下，欲圖避免遭查獲等情，均足以證明被告明知該等物品係
    毒品海洛因。被告辯稱以為該等物品係戒斷毒癮之藥品，不
    知係海洛因云云，顯屬事後畏罪卸飾之詞，不足採信。
  (三)甲○○之前即曾向乙○○購買海洛因，案發當日確係甲○○
    以電話向乙○○約定購買一千元之海洛因，業據證人甲○○
    迭次供述綦詳。乙○○係在被告替其修車時接獲甲○○購買
    毒品之電話，而乙○○接獲甲○○之電話後，即將扣案之海
    洛因交與被告，並委託被告將其中乙包交與甲○○等情，為
    被告坦承在卷（偵字卷第六十一頁）。按被告本身有施用海
    洛因犯行，乙○○又曾提供海洛因與被告作為替其修車之代
    價，乙○○接獲甲○○電話時被告又在旁聽聞，乙○○旋將
    海洛因以衛生紙包裝後，委託被告於深夜交付他人，並收取
    一千元，由上開情節綜合以觀，被告顯然明知乙○○係將海
    洛因販賣與他人，其仍應允將乙○○交付之海洛因交與甲○○，並向對方收取價款，其與乙○○有共同販賣海洛因之犯
    意聯絡而分擔實施販賣海洛因之構成要件行為，至為灼然。
    被告係在甲○○交付一千元之後，始將前開海洛因乙包交與
    甲○○等情，亦經證人甲○○於本院審理時證述明確（本院
    卷九十六年三月十三日審判筆錄第六、七面），由此交易情
    形以觀，亦堪認被告確係收受甲○○之一千元作為交付海洛
    因之對價。
  (四)被告另辯稱其向甲○○收取之一千元並非買賣本次毒品海洛
    因之價款，而係甲○○先前積欠乙○○之款項等語。然查證
    人甲○○在警詢時陳稱：「（為何其中有一包０‧五公克之
    海洛因會是你丟棄在地上？）（按：此係指毒品毛重）因為
    那包０‧五公克海洛因是我跟丁○○買的。」，「（你是多
    少錢買的？買海洛因的錢現在何處？）我是用新台幣一千元
    買的，就是警方在丁○○身上查獲的新台幣一千元。」等語
    明確（見偵查卷第十九頁），足認扣案之一千元確係甲○○
    交付與被告之買賣毒品價金。至於證人甲○○事後於偵查及
    本院審理時，雖翻異前供，改稱其交與被告之一千元係償還
    之前向「阿暉」購買海洛因之欠款，此次購買海洛因之價款
    仍舊賒帳云云，然查證人甲○○自警詢、偵查及審理時，關
    於其向「阿暉」購買海洛因之次數及曾否積欠價款，前後所
    供並非一致，或稱：只向「阿暉」購買這一次（偵查卷第二
    十、二十一頁），或稱：曾向「阿暉」買過四、五次毒品，
    只有這一次跟前一次用欠的（偵查卷第六十頁），或稱：這
    次我要「阿暉」給我一千元的海洛因，他說把一千元給送貨
    的人，我不清楚我拿的一千元是上次的錢還是這次的錢（偵
    查卷第一０三頁），況且海洛因取得不易，價值不斐，交易
    風險極高，刑責又重，乙○○與甲○○又非至親密友，豈有
    任由甲○○拖欠價金仍同意多次販賣海洛因之可能？甲○○
    事後改稱該一千元係清償前次價款乙節，有違經驗法則，無
    非係為配合被告及乙○○脫免販賣刑責之詞，不足採信。再
    退萬步言之，即使該一千元係甲○○積欠乙○○之前次販賣
    毒品價金，惟本件甲○○與乙○○對買賣海洛因之價金、數
    量、交易地點均已達成合意，而被告將海洛因乙包交付甲○○之行為自屬販賣海洛因之犯罪構成要件行為，仍無解於販
    賣第一級毒品罪責。
  (五)本案偵查機關並未依據被告及證人甲○○之指證追查乙○○
    到案，原審法院亦未傳喚調查，本院傳喚乙○○亦未據其到
    庭，以致扣案之海洛因是否由乙○○基於營利意圖而販入，
    以及其取得扣案毒品之代價如何，均無法查明，惟販賣毒品
    係違法行為，非可公然為之，亦無公定之價格，不論任何包
    裝，均可任意分裝增減分量，而每次買賣之價量，亦可能隨
    時依雙方間之關係深淺、資力、需求量及對行情之認知、來
    源是否充裕、查緝是否嚴緊，購買者被查獲時供述購買對象
    之可能性風險之評估等，因而異其標準，並機動調整，非可
    一概而論，販賣之利得除經坦承犯行或價量俱臻明確外，委
    難察得實情，販賣之人從價差或量差中牟利方式雖異，其意
    圖營利之非法販賣行為則一，是除非別有事證，足認係按同
    一價量委買、轉售或無償贈與，確未牟利外，尚難執此遽認
    非法販賣之證據有所未足，致使知過坦承者難辭重典，飾辭
    否認者反得僥倖，而失情理之平。況參酌海洛因毒品物稀價
    昂，且毒品之交易為政府懸為嚴予取締之犯罪，以本件而論
    ，乙○○與甲○○並非至親好友，茍無利得，當無甘冒重典
    ，而以原價買賣毒品之理，亦不致連續多次販賣海洛因與甲○○，被告明知乙○○係販賣海洛因與甲○○，仍基於共同
    之犯意聯絡，接受其指示交付海洛因與甲○○並收取價金，
    故被告與乙○○有共同販賣毒品營利之意圖，至為灼然。
  (六)被告另辯稱案發時其係前往大武崙拿取汽車零件，順路代乙○○交付物品與甲○○云云，並舉證人丙○○為證。然查證
    人丙○○對於被告於案發當晚曾否與其電話聯絡、曾否要求
    拿汽車零件等情，均證稱已經不復記憶等語（本院九十六年
    三月十三日審判筆錄），其證言顯然不足資為有利於被告之
    論據。再查即使被告於案發前欲往大武崙地區拿取汽車零件
    ，惟此與被告在途中完成販賣海洛因犯行並不衝突，亦無任
    何關聯性可言。至於辯護人另聲請傳喚證人甲○○查證本案
    有無陷害教唆情形部分，查本案係被告與甲○○完成毒品交
    易後，因警員執行巡邏勤務認形跡可疑而盤查，並查扣被告
    及甲○○丟棄於地面及車底之海洛因毒品而查獲等情，業據
    被告及證人甲○○、黃倫新於警詢、偵查中供述甚明，證人
    甲○○於本院亦證稱：其在被查獲之前就已打電話向「阿暉
    」購買一千元之四號海洛因等語（本院九十六年三月十三日
    審判筆錄），足見本案並非甲○○遭查獲後為配合警方查緝
    毒品來源而向乙○○洽購毒品，自無陷害教唆之情形可言。
  (七)綜上所述，本件事證明確，被告之犯行應堪認定。
三、
  (一)核被告所為，係犯毒品危害防制條例第四條第一項之販賣第
    一級毒品罪。其持有第一級毒品海洛因之低度行為，應為販
    賣之高度行為所吸收，不另論罪。被告與乙○○就上開販賣
    第一級毒品犯行，有共同之犯意聯絡，推由被告實施犯罪構
    成要件行為，為共同正犯。被告於九十二年間，因違反毒品
    危害防制條例案件，經臺灣基隆地方法判處有期徒刑七月確
    定，於九十三年九月十七日縮短刑期執行完畢，有本院被告
    前案紀錄表可徵，其於受有期徒刑之執行完畢後，五年內再
    犯有期徒刑以上之本罪，為累犯，惟被告所犯販賣第一級毒
    品罪之法定刑為死刑、無期徒刑，依法不得加重其刑。
  (二)被告行為後，刑法於九十四年二月二日修正公布，於九十五
    年七月一日施行，被告於五年以內再故意犯本件有期徒刑以
    上之罪，不論依修正前之刑法第四十七條，或修正後之刑法
    第四十七條第一項之規定，均構成累犯，對被告而言並無有
    利或不利之情形，自不生新舊法比較之問題，應逕依修正前
    之刑法第四十七條論以累犯。被告行為後，刑法第二十八條
    由「二人以上共同實施犯罪之行為者，皆為正犯。」，修正
    為「二人以上共同實行犯罪者，皆為正犯。」。被告與乙○○間，不論依修正前後之刑法第二十八條規定，均為正犯，
    亦無對被告有利或不利之情形，亦應依修正前刑法第二十八
    條規定論為正犯。至於刑法第五十九條之文字修正，僅係將
    實務上向來之見解予以明文化，非屬法律變更，亦無有利、
    不利之情形可言，自應適用裁判時法（參見最高法院九十五
    年度第二十一次刑事庭會議決議）。
四、原判決以被告罪證明確，經比較適用刑法修正前後規定，適
    用毒品危害防制條例第四條第一項、刑法第二條第一項、刑
    法第十一條、修正前刑法第二十八條、第四十七條等規定，
    審酌被告係受乙○○之託交付毒品海洛因及收取毒品交易之
    所得，且僅販賣一次，販賣數量非多、所得尚微，其惡性與
    犯罪情節較諸大量走私進口或長期販賣毒品之毒販顯有重大
    差異，犯後態度良好，已有悔過之意等一切情狀，並以被告
    所之罪法定最低度刑為無期徒刑，而被告共同販賣毒品所得
    僅有一千元，查獲之毒品海洛因數量僅淨重０‧五公克，數
    量甚少，且被告並非主犯，係受乙○○所託而罹罪，認宣告
    法定最低度刑即無期徒刑仍嫌過重，犯罪情狀顯有可憫之處
    ，依修正前刑法第五十九條規定減輕其刑後，量處有期徒刑
    九年；查獲扣案之第一級毒品海洛因三包合計淨重０‧五公
    克，不論是否為被告所有，均依毒品危害防制條例第十八條
    第一項前段規定宣告沒收銷燬，裝置海洛因之包裝袋三個及
    扣案現金一千元，為被告及共犯乙○○所有供罪所用及因犯
    罪所得之財物，均依同條例第十九條第一項規定沒收；並敘
    明包裝海洛因所用之衛生紙並未扣案，應為警查獲後隨手丟
    棄，且衛生紙柔軟易碎，案發迄今已逾年餘，前開衛生紙顯
    已滅失而無庸沒收；經核其認事、用法、及量刑，均無不合
    ，應予維持。被告提起上訴，仍執陳詞否認販賣第一級毒品
    犯行，自無理由，應予駁回。
五、按被告雖為累犯，然其所犯毒品危害防制條例第四條第一項
    之販賣第一級毒品罪之法定刑為死刑或無期徒刑，依法均不
    得加重，原判決於理由二之(四)亦特別記載「（其中法定刑為
    死刑、無期徒刑部分，依法不得加重。）」等文句（見原判
    決第七面第三、四行），可見原判決實際並未依累犯規定加
    重其刑，故原判決理由二之(四)另記載被告「為累犯，應依刑
    法第四十七條規定加重其刑」，及理由二之(五)記載「依修正
    前刑法第五十九條之規定減輕其刑，並先加後減之。」等文
    字（見原判決第七面第二、三行、及第十、十一行），顯屬
    誤寫之贅語，雖屬不當，惟與全案情節尚無影響，不構成撤
    銷事由，併此指明。
據上論斷，應依刑事訴訟法第三百六十八條，判決如主文。
本案經檢察官曾忠己到庭執行職務。
中　　華　　民　　國　　96　　年　　3 　　月　　27　　日
　　　　　　　　　刑事第十九庭  審判長法　官　尤豐彥
　　　　　　　　　　　　　　　　　    法　官  魏新國
　　　　　　　 　 　　　　　　　　　　法　官  宋　祺
以上正本證明與原本無異。
不得上訴。
                                      書記官　王韻雅
中　　華　　民　　國　　96　　年　　3 　　月　　29　　日
附錄：本案論罪科刑法條全文
毒品危害防制條例第4條
製造、運輸、販賣第一級毒品者，處死刑或無期徒刑； 處無期徒
刑者，得併科新臺幣1千萬元以下罰金。
製造、運輸、販賣第二級毒品者，處無期徒刑或 7 年以上有期徒
刑，得併科新臺幣7百萬元以下罰金。
製造、運輸、販賣第三級毒品者，處 5 年以上有期徒刑，得併科
新臺幣 5 百萬元以下罰金。
製造、運輸、販賣第四級毒品者，處 3 年以上 10 年以下有期徒
刑，得併科新臺幣3百萬元以下罰金。
製造、運輸、販賣專供製造或施用毒品之器具者，處 1 年以上 7
年以下有期徒刑，得併科新臺幣1百萬元以下罰金。
前五項之未遂犯罰之。
